臺灣彰化地方法院刑事判決　　　　　　　96年度易字第1360號
公　訴　人　臺灣彰化地方法院檢察署檢察官
被　　　告　乙○○
　　　　　　　　　　　0弄83.
上列被告因詐欺案件，經檢察官提起公訴（九十六年度偵字第七
六○三號），本院判決如下：
    主  文
乙○○幫助意圖為自己不法之所有，以詐術使人將本人之物交付
，處有期徒刑捌月。
    事  實
一、乙○○雖預見將帳戶提供予他人，可能幫助取得帳戶之人作
    為實行詐欺取財犯罪使用，藉以隱匿其真實身分，而躲避犯
    罪偵查機關追查，竟仍於不違背其本意下，基於幫助他人詐
    欺取財之不確定故意，於民國九十六年五月十七日至同月二
    十五日間之某日，在不詳地點，將其於九十六年五月十五日
    開立之臺灣土地銀行員林分行帳號第0000000000
    00號帳戶（下稱土地銀行帳戶）之存摺、印章、提款卡及
    密碼，販賣予真實姓名、年籍不詳之成年人。其後，該成年
    人及其所屬之詐欺集團成員即基於意圖為自己不法所有之詐
    欺取財犯意，於九十六年六月十二日上午九時四十分許，先
    由該詐欺集團內真實姓名年籍不詳、自稱「臺北富邦銀行忠
    孝分行林小姐」之成年女子撥打電話予甲○○，詐稱：其信
    用卡遭歹徒盜刷云云，再由該詐欺集團內真實姓名年籍均不
    詳、自稱「警政署蔣警官」及「金管會劉惠玲主任」之成年
    女子分別撥打電話予甲○○，詐稱：其資料可能外洩，必須
    將錢存到安全帳戶云云，致甲○○陷於錯誤，先於九十六年
    六月十二日下午一時十一分許，前往臺灣土地銀行基隆分行
    ，依照指示匯款新臺幣（下同）八十萬元（起訴書誤載為十
    八萬元）至乙○○上開土地銀行帳戶，復於同月十三日上午
    十時四十七分許，再度前往臺灣土地銀行基隆分行，依照指
    示匯款九十萬元至乙○○上開土地銀行帳戶。嗣因甲○○發
    現受騙，並報警處理，始循線查悉上情。
二、案經甲○○訴由彰化縣警察局員林分局報告臺灣彰化地方法
    院檢察署檢察官偵查起訴。
    理  由
一、按被告以外之人於審判外之言詞或書面陳述，除法律有規定
    者外，不得作為證據。被告以外之人於偵查中向檢察官所為
    之陳述，除顯有不可信之情況者外，得為證據。被告以外之
    人於審判外之陳述，雖不符前四條之規定，而經當事人於審
    判程序同意作為證據，法院審酌該言詞陳述或書面陳述作成
    時之情況，認為適當者，亦得為證據。當事人、代理人或辯
    護人於法院調查證據時，知有第一百五十九條第一項不得為
    證據之情形，而未於言詞辯論終結前聲明異議者，視為有前
    項之同意。刑事訴訟法第一百五十九條第一項、第一百五十
    九條之一第二項、第一百五十九條之五分別定有明文。經查
    ：
  (一)證人即告訴人甲○○於偵查中向檢察官所為證述，雖係被告
    以外之人於審判外之言詞陳述，為傳聞證據，然其於偵查中
    向檢察官所為證述，既經具結（偵卷第八頁），且本院審酌
    該言詞陳述係由證人出於自由意識而陳述，又無其他證據足
    認該等陳述有何顯不可信之情事等一切情況，依刑事訴訟法
    第一百五十九條之一第二項規定，認上開證人於偵訊中之證
    述，得採為認定本件犯罪事實所憑之證據。
  (二)證人甲○○於警詢時之證述，雖亦屬被告以外之人於審判外
    之言詞陳述，為傳聞證據，然被告於本院準備程序既同意將
    之引為證據（本院卷第二八頁），且經本院於審理時當庭直
    接提示而為合法之調查，被告未於言詞辯論終結前聲明異議
    ，本院復審酌該言詞陳述係由證人出於自由意識而陳述，並
    無非法取證之情況，依刑事訴訟法第一百五十九條之五之規
    定，認上開證人於警詢時之證述，應得採為認定本件犯罪事
    實所憑之證據。
二、訊據被告乙○○固坦承其於九十六年五月十五日開立土地銀
    行帳戶，以及甲○○於先後於九十六年六月十二日、同月十
    三日，分別匯款八十萬元、九十萬元至其上開土地銀行帳戶
    之事實，然矢口否認有何幫助詐欺取財之犯行，辯稱：伊申
    辦上開土地銀行帳戶是為了薪水轉帳使用，但該帳戶約一個
    月左右就被偷了，伊沒有販賣帳戶云云。經查：
  (一)上開事實，業據證人甲○○於警詢（警卷第十五、十六頁）
    、偵訊（偵卷第十三頁）時，證述綦詳，復有臺灣土地銀行
    存摺類存款憑條二紙（警卷第十九頁）、臺灣土地銀行員林
    分行九十六年六月二十八日員存字第○九六○○○○四八四
    號函及隨函檢附之乙○○上開土地銀行帳戶客戶基本資料、
    客戶往來明細查詢單各一紙（警卷第二七至二九頁）、臺灣
    土地銀行員林分行九十六年九月十八日員存字第○九六○○
    ○○七五○號函及隨函檢附之金融卡申請書、金融卡狀況查
    詢單、網路銀行申請書、網路銀行客戶資料查詢單、客戶歷
    史交易明細查詢單、存摺全戶查詢單各一紙（本院卷第十二
    至十九頁）附卷為證。
  (二)被告雖辯稱：伊申辦上開土地銀行帳戶是為了薪水轉帳使用
    云云。然被告於九十六年五月十五日至臺灣土地銀行員林分
    行開立上開土地銀行帳戶後，旋於翌日再向該行申辦網路銀
    行服務，並將行庫代號七○○號、帳號第00000000
    000000號帳戶，申請作為約定轉入帳戶，此有臺灣土
    地銀行員林分行九十六年九月十八日員存字第○九六○○○
    ○七五○號函及隨函檢附之網路銀行業務申請書、網路銀行
    客戶資料查詢單各一紙（本院卷第十二、十五、十六頁）在
    卷可考，參以被告於本院九十六年十月二十三日準備程序自
    承：「我辦理之指定轉帳的帳戶，我不知道那是何人的帳戶
    ，是向我購買帳戶的人叫我去設定指定轉帳帳戶，所以我是
    有將帳戶賣給別人，但是後來我沒有賣，我也沒有將帳戶存
    摺等物本院卷第二七頁），足徵被告係為販賣帳戶予他人，
    始開設上開土地銀行帳戶甚明，被告辯稱：伊申辦上開土地
    銀行帳戶是為了薪水轉帳使用等語，顯難採信。
  (三)被告另辯稱：上開土地銀行帳戶約一個月左右就被偷了云云
    。惟上開土地銀行帳戶於九十六年五月十五日開立時，存入
    一百元，於九十六年五月十七日凌晨二時十二分四十二秒，
    經提領一百元，帳戶餘額歸零，嗣於九十六年五月二十五日
    下午三時十四分五十四秒，始另有二千元存入，旋於同日下
    午三時十七分五十七秒，再將甫存入之二千元，提領一空，
    此有上開土地銀行帳戶客戶往來明細查詢單一紙（警卷第二
    八頁）在卷為證，參以被告於本院審理時供稱：「（此帳戶
    開戶後，有無提款？）曾經提款一百元，將我開戶的錢領出
    來，因為我晚上下班身上沒有錢吃東西，所以我就想將開戶
    的一百元領出來。」「（有無別人匯款給你過？）不曾，我
    也不曾存款到這個帳戶過。」等語（本院卷第三九頁），可
    見上開土地銀行帳戶於九十六年五月二十五日之存款及提領
    等交易行為，應係詐騙集團用以測試該帳戶能否正常使用所
    為，堪認上開土地銀行帳戶於九十六年五月二十五日即由詐
    騙集團持用，被告辯稱：上開土地銀行帳戶約一個月左右被
    偷云云，顯與事證不符，不足採信。
  (四)況且，按諸社會常情，欲使用金融卡領取款項者，須於金融
    機構設置之自動櫃員機上依指令操作，並輸入正確之密碼，
    方可順利領得款項，由此可見，如非經帳戶所有人同意、授
    權而告知金融卡密碼等情況，單純持有金融卡之人，欲隨機
    輸入號碼而領取款項之機會，以金融卡密碼之設計，不法之
    人任意輸入號碼而與正確之密碼相符者，機率微乎其微。被
    告雖另辯稱：伊將提款卡帳號、密碼寫在一張紙上云云（警
    卷第三頁），然衡諸一般人使用金融帳戶提款之習慣，為避
    免遺失存摺或提款卡時，帳戶內之存款遭人盜領，通常均將
    提款卡、存摺與密碼分別存放，而不至於將密碼記載於提款
    卡上或與提款卡同時存放，否則密碼之設定即失其意義，被
    告此部分抗辯，顯與常情相違，實難採信。
  (五)又按刑法之故意，分為直接故意與不確定故意，不確定故意
    係指行為人對於構成犯罪事實，預見其發生而其發生並不違
    背其本意，刑法第十三條第二項定有明文。而現行金融機構
    存簿帳戶之申請手續極為簡便，並未徵信申請人之信用或背
    景資料，亦無任何特殊限制，一般民眾皆可輕易申請，此為
    週知事實，則依一般社會生活經驗，如他人不以自己名義申
    請，反而向他人索要帳簿使用，則衡情一般人對於該欲索取
    他人帳戶使用之人，是否合法使用理應產生合理懷疑。而被
    告於本院準備程序既自承：伊知悉提供自己之帳戶給陌生人
    ，足以幫助犯罪集團隱匿身分，且做為實施詐欺財產犯罪之
    轉帳、收款之用等語（本院卷第二八頁），可見被告於販賣
    上開土地銀行帳戶時，即已預見取得帳戶之成年人，可能作
    為實行詐欺取財犯罪使用，竟仍將上開帳戶販賣該成年人，
    則上開土地銀行帳戶事後經該成年人所屬詐欺集團作為實行
    詐欺取財犯罪使用，即未違背被告之本意，被告確有不確定
    幫助詐欺取財之犯意甚明。
  (六)再者，被告於九十六年五月十七日凌晨二時十二分四十二秒
    ，自上開土地銀行帳戶提領一百元後，即不曾存款至該土地
    銀行帳戶，既經被告自承無訛，且上開土地銀行帳戶於該次
    提領後，至九十六年五月二十五日下午三時十四分五十四秒
    ，始另有二千元存入，亦如前述，是被告係於九十六年五月
    十七日至同年二十五日間之某日，將上開土地銀行帳戶販賣
    予他人一節，應堪認定。
  (七)綜上所述，被告上開抗辯，顯係為圖卸責之詞，不足採信。
    本件事證明確，被告幫助詐欺取財之犯行，堪以認定。
三、本件上開自稱「臺北富邦銀行忠孝分行林小姐」、「警政署
    蔣警官」、「金管會劉惠玲主任」等成年女子及其所屬詐欺
    集團成員，共同基於為自己不法所有之犯意，以詐術使告訴
    人甲○○陷於錯誤，而交付財物，核其等所為，均係犯刑法
    第三百三十九條第一項之詐欺取財罪。又上開詐欺集團成員
    在同一之詐騙過程中，使告訴人於密接時間內，先後將二筆
    款項匯入被告上開土地銀行帳戶內，侵害同一法益，依一般
    社會觀念，在刑法評價上，應視為數舉動之接續實行，為接
    續犯。再按刑法上之幫助犯，係指以幫助之意思，對於正犯
    資以助力，而未參與實施犯罪之行為者而言（最高法院四十
    九年臺上字第七七號判例意旨參照）。被告乙○○提供金融
    機構帳戶之存摺、提款卡及密碼予他人，供他人作為實施詐
    欺取財犯罪使用，雖並未參與詐欺取財之行為，然其顯係以
    幫助之意思，參與詐欺取財構成要件以外之行為，為幫助犯
    ，核被告乙○○所為，係犯刑法第三十條第一項前段、刑法
    第三百三十九條第一項之幫助詐欺取財罪。被告係幫助他人
    實施詐欺取財犯罪，爰依刑法第三十條第二項規定，按詐欺
    取財正犯之刑減輕之。爰審酌被告販賣金融機構帳戶予詐欺
    集團使用，其個人所得之不法利益雖屬有限，然造成偵查犯
    罪機關事後追查贓款及詐欺集團成員極為困難，致使詐欺集
    團更加猖獗氾濫，對於社會治安之危害程度不容小覷，及其
    犯罪之動機、目的、手段、告訴人所受損害金額高達一百七
    十萬元，暨犯罪後未能坦承犯行，毫無悔意等一切情狀，量
    處如主文所示之刑。
據上論斷，應依刑事訴訟法第二百九十九條第一項前段，刑法第
三十條第一項前段、第二項、第三百三十九條第一項，刑法施行
法第一條之一第一項、第二項前段，判決如主文。
本案經檢察官蔡曉崙到庭執行職務。
中　　華　　民　　國　　96　　年　　12　　月　　14　　日
                  刑事第六庭    審判長法  官  王義閔
                                  　　法  官  林欣苑
                                　　　法  官  鄭舜元
以上正本證明與原本無異。
如不服本判決，應於判決送達後10日內，向本院提出上訴書狀，
上訴書狀應「敘述具體上訴理由」，並按他造當事人之人數附繕
本。「切勿逕送上級法院」。
告訴人或被害人對於判決如有不服具備理由請求檢察官上訴者，
其上訴期間之計算係以檢察官收受判決正本之日期為準。
中　　華　　民　　國　　96　　年　　12　　月　　18　　日
                                      書記官  呂雅惠
附錄：論罪科刑法條：
中華民國刑法第339條第1項
意圖為自己或第三人不法之所有，以詐術使人將本人或第三人之
物交付者，處5年以下有期徒刑、拘役或科或併科1千元以下罰金
。
